臺灣板橋地方法院刑事判決　　　　　　 100年度訴字第2639號
公　訴　人　臺灣板橋地方法院檢察署檢察官
被　　　告　高德隆
上列被告因違反毒品危害防制條例案件，經檢察官提起公訴（10
0年度毒偵字第 5332號、100年度偵字第21070號），本院行簡式
審判程序，判決如下：
    主    文
高德隆持有第二級毒品純質淨重二十公克以上，累犯，處有期徒
刑陸月，如易科罰金，以新臺幣壹仟元折算壹日，扣案之第二級
毒品甲基安非他命肆包（驗餘含袋毛重合計參拾壹點捌柒貳參公
克）均沒收銷燬。
    犯罪事實
一、高德隆前因犯施用第二級毒品之罪，經本院以97年度易字第
    3285號判處有期徒刑4月，並於民國98年1月16日確定，而於
    98年 2月26日易科罰金執畢，又因犯施用第二級毒品之罪，
    經本院於99年9月17日以99年度簡字第7178號判處有期徒刑6
    月確定，並於99年10月19日易科罰金執行完畢在案，詎其不
    知悔改，明知甲基安非他命係屬毒品危害防制條例第2條第2
    項第 2款所定之第二級毒品，不得非法持有、施用之，且依
    其智識與施用第二級毒品之前案經驗，雖可預見己單次購入
    毛重逾30公克之甲基安非他命，將足以造成其持有甲基安非
    他命純質淨重達20公克以上之可能，竟仍基於即使其持有甲
    基安非他命純質淨重20公克以上，亦不違背其本意之不確定
    故意，更同時基於施用甲基安非他命之犯意，於100年7月28
    日晚間7時許，在新北市中和區華中橋下某處，以新臺幣8萬
    元之代價，向真實姓名年籍均不詳之成年男子購得甲基安非
    他命4包（純質總淨重逾24.4756公克），並自斯時起持有之
    ，其於同日晚間 8時許，先持上開甲基安非他命至新北市○
    ○區○○街46之9號9樓內，並取其中少部分之甲基安非他命
    置於玻璃球內，用火燒烤該只玻璃球，藉以吸食所生煙氣方
    式施用甲基安非他命後，欲持其餘甲基安非他命至其斯時住
    處即臺北市文山區○○○路○段62號3樓，嗣因有道路交通違
    規情事，而於同日晚間11時40分許，在新北市○○區○○路
    250 巷口處為警攔查，其於職司犯罪偵查之檢警機關尚不知
    上揭犯罪行為前，在警員基於單純主觀之懷疑而盤問是否有
    攜帶違禁物下，乃同意警員搜索其背包，並自行供出上開未
    經發覺之持有甲基安非他命行為，而自首接受裁判，旋經警
    當場自其背包內扣得甲基安非他命4包（驗前純質總淨重24.
    4756公克，驗餘含袋毛重合計31.8723公克）及玻璃球1只，
    始悉上情。
二、案經新北市政府警察局中和第一分局移送臺灣板橋地方法院
    檢察署檢察官偵查起訴。
    理    由
一、本案被告高德隆所犯係死刑、無期徒刑、最輕本刑為三年以
    上有期徒刑以外之罪，亦非高等法院管轄之第一審案件，而
    被告於本院行準備程序中，就被訴事實已為有罪之陳述，經
    告知簡式審判程序之旨，並聽取公訴人及被告之意見後，本
    院合議庭依刑事訴訟法第 273條之1第1項規定，裁定由受命
    法官獨任進行簡式審判程序，合先敘明。
二、上揭犯罪事實，業據被告高德隆於本院審訊時坦白承認，並
    有臺灣檢驗科技股份有限公司濫用藥物檢驗報告、新北市政
    府警察局中和第一分局毒品案犯罪嫌疑人姓名及代碼對照表
    、搜索扣押筆錄及扣押物品目錄表、扣案物品照片等件在卷
    可稽，復有不明結晶4包及玻璃球1只扣案足資佐憑，又扣案
    之結晶 4包經送鑑定後，均鑑驗出含有甲基安非他命之成分
    ，其中米黃色結晶3包，甲基安非他命之純度為82.8%，驗前
    純質總淨重18.2615公克，驗餘含袋總毛重23.5259公克，另
    褐色結晶1包，甲基安非他命純度為79%，驗前純質淨重6.21
    41公克，驗餘含袋毛重8.3464公克等情，有交通部民用航空
    局航空醫務中心100年8月31日航藥鑑字第1004454Q號毒品鑑
    定書存卷可據。綜上，足認被告自白確與事實相符，本案事
    證明確，其犯行洵堪認定，應予依法論科。
三、論罪與科刑：
(一)按甲基安非他命係屬毒品危害防制條例第2條第2項第 2款所
    明定之第二級毒品，不得非法持有、施用之。核被告高德隆
    所為，係犯毒品危害防制條例第11條第 4項之持有第二級毒
    品純質淨重20公克以上罪，其持有第二級毒品純質淨重20公
    克以上，係於同一持有行為繼續進行中違反前揭規定，應屬
    犯罪行為之繼續，僅論以一罪，又其持有第二級毒品純質淨
    重20公克以上進而施用之，施用之輕度行為應為持有之重度
    行為所吸收，不另論罪。
(二)被告前受有如犯罪事實一所載之論罪科刑及執行情形，有卷
    附臺灣高等法院被告前案紀錄表等件可按，其受有期徒刑之
    執行完畢後，5 年以內故意再犯本案法定刑為有期徒刑之罪
    ，為累犯，應依刑法第47條第 1項規定加重其刑。另按刑法
    第62條所規定之自首，係以犯人在犯罪未發覺前，向該管公
    務員自承犯罪而受法律之裁判為要件。所謂未發覺，乃指犯
    罪事實未為有偵查犯罪職權之公務員發覺，或犯罪事實雖已
    發覺，而犯人為誰，尚不知者而言。而向該管公務員自承其
    犯罪，不以先自向該公務員告知為必要，即受追問時，告知
    其犯罪仍不失為自首；又所謂發覺，固非以有偵查犯罪權之
    機關或人員確知其人犯罪無誤為必要，而於對其發生嫌疑時
    ，即得謂為已發覺；但此項對犯人之嫌疑，仍須有確切之根
    據得為合理之可疑者，始足當之，若單純主觀上之懷疑，要
    不得謂已發生嫌疑（最高法院92年度臺上字第487號判決暨7
    2年臺上字第641號判例要旨可資參照）。又刑法第62條既已
    將自首之規定修正為得減輕其刑，其修法理由謂「自首之動
    機不一而足，有出於內心悔悟者，有由於情勢所迫者，亦有
    基於預期邀獲必減之寬典者。對於自首者，依現行規定一律
    必減其刑，不僅難於獲致公平，且有使犯人恃以犯罪之虞。
    在過失犯罪，行為人為獲減刑判決，急往自首，而坐令損害
    擴展之情形，亦偶有所見。必減主義，在實務上難以因應各
    種不同動機之自首案例，而得減主義，既可委由裁判者視具
    體情況決定減輕其刑與否，運用上較富彈性，真誠悔悟者可
    得減刑自新之機，而狡黠陰暴之徒亦無所遁飾，可符公平之
    旨，宜予採用」。查被告於偵查犯罪之檢警機關尚不知上揭
    犯罪事實前，在警員基於單純主觀之懷疑，而盤問其是否攜
    帶違禁物之情形下，乃同意警員搜索其背包，並自行供出前
    開未經發覺之犯罪，使警員順利自其背包內扣得本案甲基安
    非他命，此觀被告警詢筆錄之記載甚明，揆諸前揭說明，被
    告接受本院之審理，應認符合刑法第62條前段自首之要件。
    次查，被告雖係依毒品危害防制條例第25條第 2項所定得受
    強制採驗尿液之人員，惟強制採驗尿液並非等同可當然無令
    狀搜索該人之身體或隨身物品，是被告供承此項犯罪，顯非
    出於外在情勢所迫而自首，又遍查卷內所有事證資料，並無
    何積極證據可認其於上開自首之際，即有再犯其他犯罪之謀
    議或意欲，而係基於預期邀獲減刑寬典之狡黠不正心態為自
    首，復衡酌被告自首時應有悔其所為之心、本案司法資源之
    節省及儘早發見真實、避免累及無辜等情，本院認被告上開
    所為之犯行，仍宜依刑法第62條前段規定減輕其刑，並依法
    先加而後減之。爰審酌被告已值中年，不思尋求身心之正當
    發展，前曾受有如犯罪事實一所載徒刑之執行情形業如上述
    ，顯見其素行尚非良善，竟仍不知悔改，為供己施用而持有
    甲基安非他命純質總淨重逾24.4756 公克，足徵其自制力薄
    弱，且未衷心悛悔，漠視法令之禁制，本不宜輕縱之，惟念
    及其犯後尚知自首，態度非劣，且持有期間甚短，犯罪所生
    之危害尚非重大，兼衡酌其於本案犯罪之動機、手段、情節
    、行為時未受特別刺激、平日生活與家庭狀況、智識程度等
    一切情狀，量處如主文所示之刑，併諭知易科罰金之折算標
    準。
(三)按查獲之第二級毒品，不問屬於犯人與否，沒收銷燬之，毒
    品危害防制條例第18條第 1項前段定有明文，故被告經法院
    為有罪之科刑判決時，查獲之毒品，與被告本案所犯並經法
    院諭知有罪者若全然無關，固不得於該有罪判決之主刑下宣
    告沒收；至若查獲之毒品，與被告被訴之本案非全然無關，
    法院自應於主刑下宣告沒收（最高法院94年度臺上字第1227
    號判決意旨參照）。又依同條例第18條第 1項規定，得諭知
    沒收並銷燬者，以查獲之毒品及專供製造或施用毒品之器具
    為限，固不及於毒品之外包裝，惟若外包裝與沾附之毒品無
    法析離，自應將外包裝併該毒品諭知沒收並銷燬之；又鑑定
    機關鑑定毒品時，一般係以傾倒之方式，將包裝袋內之毒品
    倒出與包裝袋分離而稱重，必要時亦會輔以刮杓取出袋內粉
    末，然無論依何種方式分離，包裝袋內均會有極微量毒品殘
    留（最高法院94年度臺上字第6213號、95年度臺上字第3739
    號判決意旨可參）。再如要包裝袋內完全不殘留毒品，則須
    以溶劑多次反覆一直清洗包裝袋至清洗出之溶劑完全檢不出
    毒品反應為止，方能確認包裝袋內不再含有毒品，此有高雄
    醫學大學附設中和紀念醫院93年4月13日管認可第005號檢驗
    報告可參。查扣案之甲基安非他命4包（驗餘含袋毛重合計3
    1.8723公克），皆屬本案查獲之第二級毒品已如上述，依毒
    品危害防制條例第18條第 1項前段規定，均應宣告沒收銷燬
    。又包裹前開甲基安非他命之夾鏈袋 4只，雖係被告用於包
    裝毒品，防止毒品裸露、逸出及受潮，以便其持有及施用，
    惟參諸上揭說明，鑑定機關鑑定時，無論以何種方式刮取或
    分離毒品秤重，該包裝夾鏈袋內仍會有毒品殘留，縱令以溶
    劑加入包裝袋內溶洗，一般仍會殘留極微量之毒品，是前揭
    夾鏈袋既用以包裝扣案之甲基安非他命，則該等夾鏈袋各與
    其內包裝之甲基安非他命分離時，仍會有極微量之甲基安非
    他命殘留而難以析離，與上開扣案之甲基安非他命自有不可
    析離之關係，依毒品危害防制條例第18條第 1項前段規定，
    皆應一併諭知沒收銷燬。至前開甲基安非他命送鑑定時，經
    鑑定機關另取共計0.0487公克鑑驗用罄，此部分業已滅失，
    爰不予宣告沒收銷燬。另扣案之玻璃球 1只，被告既已於偵
    審中均陳明拋棄之，而此物品本質上尚可供其他用途使用，
    客觀上顯難認係專供施用毒品之器具，亦非屬違禁物，爰不
    為沒收之諭知，末此敘明。
據上論斷，應依刑事訴訟法第 273條之1第1項、第299條第1項前
段，毒品危害防制條例第11條第4項、第18條第1項前段，刑法第
11條、第47條第1項、第62條前段、第41條第1項前段，判決如主
文。
本案經檢察官陳世錚到庭執行職務
中    華    民    國   100    年    12    月    29    日
                  刑事第十四庭  法  官  劉正偉
上列正本證明與原本無異。
如不服本判決，應於送達後10日內敘明上訴理由，向本院提出上
訴狀，上訴於本院第二審合議庭 (應附繕本) 。其未敘述上訴理
由者，應於上訴期間屆滿後20日內向本院補提理由書「切勿逕送
上級法院」。
                                書記官  陳慧津
中    華    民    國   100    年    12    月    30    日
附錄論罪法條全文：
毒品危害防制條例第11條第4項：
持有第二級毒品純質淨重20公克以上者，處6月以上5年以下有期
徒刑，得併科新臺幣70萬元以下罰金。